【裁判字號】    95,家抗,30
【裁判日期】    951128
【裁判案由】    指定遺產管理人
【裁判全文】
臺灣士林地方法院民事裁定
     95年度家抗字第30號
抗  告  人  財政部國有財產局臺灣北區辦事處
法定代理人  乙○○
相  對  人  台北市政府
法定代理人  甲○○
上列抗告人因與相對人台北市政府聲請指定被繼承人王秋波遺產
管理人事件，對於民國95年8 月31日本院95年度財管字第61號所
為第一審裁定提起抗告，本院裁定如下：
    主  文
抗告駁回。
抗告程序費用由抗告人負擔。
    理  由
一、本件相對人於原審法院聲請意旨略以：被繼承人王秋波（男
    、民國46年1 月26日生、生前住台北市士林區○○○路○ 段
    106 巷154 號），於民國94年10月2 日死亡，因按戶政機關
    登記戶籍資料查無合於民法第1138條規定之各順序繼承人，
    無法依同法第1177條選定遺產管理人，致被繼承人王秋波遺
    有之臺北市士林區○○○路○ 段106 巷154 號房屋（權利範
    圍1/1） ，應繳93年至95年度房屋稅共新台幣4,104 元無法
    徵起，今為保障稅捐徵起，爰聲請准予指定被繼承人王秋波
    之遺產管理人等語，並提出被繼承人王秋波死亡除戶謄本、
    財政部財稅資料中心家庭成員（三等親）資料查詢清單、93
    年至95年度房屋稅欠稅查詢清單、地籍查詢查無資料之訊息
    視窗及房屋稅籍資料查詢單各乙份為證。
二、原審法院則以：本件相對人為房屋稅之徵稽機關，對於被繼
    承人之遺產顯具有利害關係，其聲請選任遺產管理人，即屬
    有據，且本件被繼承人自94年10月2 日死亡後，查無其他應
    繼承人亦無任何親屬足資召開親屬會議選任遺產管理人，利
    害關係人自得聲請指定遺產管理人並為承認繼承之公告。又
    原法院審酌國有財產局為管理國家財政之法定機關，具有相
    當之公信力，且被繼承人之遺產於公示催告程序後無人承認
    繼承，依法即歸屬國庫，因認以選任財政部國有財產局臺灣
    北區辦事處擔任其遺產管理人為宜。
三、抗告人抗告意旨則認：相對人主張被繼承人王秋波遺有台北
    市士林區○○○路○ 段106 巷154 號房屋，惟該房屋納稅人
    雖記載為王秋波，但該房屋為未登記建物，並無所有權人之
    相關記載，依最高法院70年度台上字第3760號民事判例要旨
    ：「房屋納稅義務人並非必為房屋所有人，繳納房屋稅之收
    據，亦非即為房屋所有權之證明。」，無從認定該房屋為被
    繼承人王秋波之遺產，且觀諸相對人所提之案卷資料中，除
    上開房屋外，並無被繼承人王秋波留有任何財產之證明文件
    或相關資料，依民法第1179條第1 項規定遺產管理人職務既
    為「管理遺產」，本件被繼承人王秋波由前所述可知其無遺
    產可供管理，自無指定遺產管理人之必要，原裁定指定抗告
    人為王君之遺產管理人，實有未洽等語，並聲明：(1)原裁定
    廢棄。(2)相對人之聲請駁回。(3)抗告程序費用由相對人負擔
    。
四、本件抗告人抗告理由無非以被繼承人王秋波並無遺產可供管
    理，因認本件無指定遺產管理人必要，惟相對人於原審已主
    張被繼承人王秋波遺有台北市士林區○○○路○ 段106 巷15
    4 號未保存登記房屋，並據提出全國財產稅總歸戶財產查詢
    清單1 件為證，抗告人雖主張不能證明上開房屋屬被繼承人
    王秋波遺產，但並未陳明該房屋權利歸屬何人，亦未舉證以
    資證明權利確非屬於被繼承人，其空言指陳該房屋權利非屬
    被繼承人，即難認其主張為真正。又抗告人雖另稱最高法院
    70 年 度台上字第3760號民事判例意旨所示：「房屋納稅義
    務人並非必為房屋所有人，繳納房屋稅之收據，亦非即為房
    屋所有權之證明」，固認房屋納稅義務人並非即為房屋所有
    人；惟按，稅捐機關房屋稅籍紀錄表所登載之納稅義務人
    ，雖僅係行政機關行使稅捐核課權責之對象，而非可據為房
    屋所有權人或事實上處分權人之唯一認定基準，惟倘無其他
    證據資料可供參佐，前揭稅籍登記資料就未辦保存登記建物
    之事實上處分權人之認定，當仍具有相當程度之參考價值。
    查本件被繼承人王秋波自幼即與其父王寶朝、母陳月英、兄
    王阿屯（均已亡故）設籍住居於系爭房屋即台北市士林區○
    ○○路○ 段106 巷154 號，而王寶朝更是自民國39年12月6
    日即設籍該處（整編前原門牌號碼為福安里19鄰247 號），
    被繼承人王秋波於父、母、兄死亡後仍持續設籍住居該處，
    有相對人於原審所提戶籍謄本在卷可憑（見原審卷第29頁至
    第33頁），且財產稅籍歸戶資料亦均認被繼承人王秋波為該
    房屋所有人，可見被繼承人王秋波自其父、兄在世之時開始
    ，即對該房屋有實際管領使用情形，足證其有事實上處分權
    無誤，則本件自有財產權可供管理、處分，自非無財產可供
    管理，原審據此選任抗告人為被繼承人王秋波之遺產管理人
    ，即無不合，抗告意旨指摘原裁定不當，求予廢棄，為無理
    由，應予駁回。
五、據上論結，本件抗告為無理由，裁定如主文。
中    華    民    國    95    年    11    月    28    日
                  家事法庭審判長  法  官  謝靜慧
                                  法  官  陳文通
                                  法  官  詹朝傑
以上正本證明與原本無異。
本裁定除適用法規顯有錯誤為理由，並經本院許可外，不得再抗
告。
如提起再抗告，應於收受送達後十日內向本院提出再抗告狀，並
繳納再抗告費新台幣一千元。
中    華    民    國    95    年    11    月    28    日
                                  書記官  蔡永光


司法院資訊處製作；財團法人民間司法改革基金會備份。
